【裁判字號】    88,勞訴,32
【裁判日期】    891211
【裁判案由】    確認僱傭關權存在
【裁判全文】
臺灣臺南地方法院民事判決                          八十八年度勞訴字第三二號
    原      告  丙○○
    訴訟代理人  乙○○
    被      告  甲○○○○○○.
                        住台南.
                        身分證.
    訴訟代理人  林國明律師
右當事人間請求確認僱傭關係存在等事件，本院判決如左：
    主    文
被告應給付原告新台幣陸拾萬貳仟元。
原告其餘之訴駁回。
訴訟費用由被告負擔。
    事    實
甲、原告方面：
一、聲明：
  （一）確認兩造僱傭關係存在。
  （二）被告應給付原告新台幣（下同）六十三萬二千元。
二、陳述：原告自民國（下同）八十一年五月間起為被告僱用為從業人員，因工作發
    生職業傷害致罹患椎間盤突出症而腰部疼痛，遂自八十八年一月十九日開始於弘
    大中醫診所、國立成功大學醫學院附設醫院（以下簡稱成大醫院）、府城醫院、
    財團法人奇美醫院（以下簡稱奇美醫院）等治療看診，後於八十八年六月一日住
    進財團法人長庚醫院高雄分院（以下簡稱高雄長庚醫院）進行腰椎手術，於同年
    月九日出院，依成大醫院所出具之診斷證明書之記載，原告所罹患之椎間盤突出
    症與工作中反覆工作彎腰及抬舉重物有關，而需繼續追縱治療並避免抬舉重物及
    彎腰，目前原告仍在治療中，不能工作，則依勞動基準法第五十九條第二款前段
    之規定，於原告治療期間，被告仍應按原告原領工資數額補償原告，惟被告自八
    十八年八月份起即拒絕給付之，僅交付勞工保險給付申請書及勞工保險現金給付
    收據各一紙予原告，並叫原告不要來上班，而非法解僱原告，原告自有起訴確認
    兩造之僱傭關係仍存在之必要，並請求被告給付自八十八年八月起至八十九年十
    一月止之工資補償額予原告，因原告每月工資為三萬九千五百元，被告即應給付
    原告六十三萬二千元。
三、證據：提出高雄長庚醫院診斷證明書影本二件、成大醫院診斷證明書影本三件、
    弘大中醫醫院診斷證明書一件、奇美醫院診斷證明書影本一件、聖和醫院診斷證
    明書影本一件、成大醫院繳費資料影本六件、府城醫院物理治療記錄卡影本一件
    、薪資袋影本一件、勞工保險給付申請書影本一件、勞工保險現金給付收據影本
    一件為證，並聲請本院向台中精機廠股份有限公司函詢其之前於該公司工作之內
    容為何。
乙、被告方面：
一、聲明：求為判決駁回原告之訴。
二、陳述：
  （一）原告之主張及舉證，被告均予以否認。
  （二）按原告自八十八年五月一日起至同年七月底止因生病向被告請假，請假期間
        ，工資仍然照給，惟原告於八十八年七月底左右向被告口頭表示不願繼續工
        作，主動表示離職之意，被告當時雖予以慰留，惟原告仍堅持離去，並非被
        告予以解僱，此業經證人林容銘證述綦詳，再者原告從未向被告表示要申請
        公傷假或要求返回上班之意，益見原告係自行辭職，而非遭被告解僱。
  （三）又原告所稱因工作發生職業傷害乙節，並非實在，應由原告舉證證明其傷病
        確與工作有相當因果關係，次據原告自認曾任職於台中精機股份有限公司多
        年及自十九歲起練習舉重等語，均有可能導致原告所指之症狀。
  （四）成大醫院固函覆稱原告之傷害可能與其年輕時長期彎腰抬舉重物有關，惟此
        乃醫師個人之意見，被告予以否認，且醫師之意見乃係聽自原告所傳述，應
        無證據能力，何況醫師對於原告先前曾練習舉重（或啞鈴）及在台中精機廠
        工作或騎機車摔傷等事實，均漏未審酌，自無法做正確之判斷。
  （五）依據證人即原告之同事蔡文堯於審理時證稱：同樣彎管之工作，以前是老闆
        （即被告）在做，原告後來才幫忙做等語，惟查被告之身體並無原告所指之
        症狀，足證原告坐骨神經痛之結果與其在被告工廠工作之間，並無相當因果
        關係，本件原告既無法證明有上開相當因果關係存在，復無法舉證證明其症
        狀必須長達兩年無法工作之事實，其請求自難准許，應予駁回。
三、證據：聲請訊問證人林容銘、蔡文堯，並聲請本院向高雄長庚醫院函詢原告罹患
    椎間盤脫出症之形成原因及是否與抬舉重物有必然之關係。
丙、本院依職權向成大醫院函詢該院診斷認原告所罹患椎間盤突出症與其工作中反覆
    彎腰及抬舉重物有關之依據為何，並向高雄長庚醫院函詢原告傷後是否得從事原
    工作及無法從事原工作之期間為多久。
    理    由
甲、程序方面：
    按訴狀送達後，原告不得將原訴變更或追加他訴，但擴張或減縮應受判決事項之
    聲明者，不在此限，民事訴訟法第二百五十五條第一項第三款定有明文。查原告
    起訴狀訴之聲明第二項原請求被告應自八十八年八月一日起至九十一年七月三十
    一日止按月給付原告三萬九千五百元，於起訴狀繕本送達被告後，將訴之聲明第
    二項變更為如主文第二項所示，核屬減縮應受判決事項之聲明，揆諸前開規定，
    應予准許，核先敘明。
乙、實體方面：
一、原告起訴主張：原告自八十一年五月間起為被告僱用為從業人員，因工作中反覆
    工作彎腰及抬舉重物致發生職業傷害而罹患椎間盤突出症，遂自八十八年一月十
    九日開始於各醫院治療看診，後於八十八年六月一日在高雄長庚醫院進行腰椎手
    術，手術後至今仍需繼續追縱治療並避免抬舉重物及彎腰，故不能工作，則依勞
    動基準法第五十九條第二款前段之規定，於原告治療期間，被告仍應按原告原領
    工資數額補償原告，惟被告自八十八年八月份起即拒絕給付之，並非法解僱原告
    ，原告自有起訴確認兩造之僱傭關係仍存在之必要，並請求被告給付自八十八年
    八月起至八十九年十一月止之工資補償額六十三萬二千元予原告等語。
二、被告則以：原告於八十八年七月底左右主動向被告表示離職之意，被告當時雖予
    以慰留，惟原告仍堅持離去，且原告從未向被告表示要申請公傷假或要求返回上
    班之意，足見原告係自行辭職，而非被告予以解僱；又原告所稱因工作發生職業
    傷害乙節，並非實在，原告曾任職於台中精機股份有限公司多年及自十九歲起練
    習舉重（或啞鈴），均有可能導致原告所指之症狀，且同樣彎管之工作，被告亦
    有在做，然被告之身體並無原告所指之症狀，足證原告之傷病與其在被告工廠工
    作之間並無相當因果關係，又成大醫院固函覆稱原告之傷害可能與其年輕時長期
    彎腰抬舉重物有關，惟此乃醫師聽原告傳述所表示個人之意見，應無證據能力，
    況醫師對於前述可能導致原告傷病之情況漏未審酌，自無法做正確之判斷，是本
    件原告既無法證明有上開相當因果關係存在及其症狀必須長達兩年無法工作，其
    請求自難准許，應予駁回等語，資為抗辯。
三、查原告自八十一年五月間起受僱於被告之工廠擔任從業人員，因罹患椎間盤突出
    症致腰部疼痛，而自八十八年一月十九日起前往各醫院就診治療，嗣於八十八年
    六月一日在高雄長庚醫院進行腰椎手術，原告自八十八年五月一日起至同年七月
    底止因上開傷病向被告請假，請假期間被告仍然照給工資，之後原告即離職之事
    實，為兩造所不爭執，並有原告所提出之各醫院之診斷證明書影本附卷可稽，是
    此部分之事實堪予認定。
四、按當事人主張有利於己之事實者，就其事實有舉證之責任，民事訴訟法第二百七
    十七條前段定有明文。本件原告主張其離職乃係因被告直接告知不要再來上班而
    將其非法解僱云云，業據被告所否認，被告辯稱：係原告於八十八年七月底左右
    向被告口頭表示不願繼續工作，主動表示離職之意，被告當時雖予以慰留，惟原
    告仍堅持離去等語，證人林容銘亦證稱：被告在八十八年七月底到我家（即被告
    家）說要自己去創業，老闆（即被告）也在場，老闆跟他說他技術不夠純熟，沒
    辦法獨當一面，原告堅持要到高雄做，要我們繼續技術支援，老闆跟他講說台南
    、高雄二地相隔且屬專門技術，非傳真或電話所可支援的，但原告仍堅持要去，
    所以他從八十八年八月起就沒有再來上班等語，經核被告與證人林容銘所陳相符
    ，惟林容銘為被告之子，證詞難免有偏頗之虞，其並坦言兩造為前開談話時，其
    並不在現場，而是在客廳後面距離三、四公尺之隔牆之處，則其是否確有聽聞兩
    造之前開對話頗值懷疑，惟縱使林容銘之證詞可信度存疑，然揆諸前開規定，原
    告應就其主張之事實負舉證責任，其既無法舉證證明其遭被告非法解僱為真實，
    則自難為對其有利之認定，是原告訴請確認兩造之僱傭關係存在，難認為有理由
    。
五、又原告主張其係因在被告處工作而罹患椎間盤突出症之職業傷害，現仍在醫療中
    不能工作，被告應依勞動基準法第五十九條第二款之規定，補償其自八十八年八
    月起至八十九年十一月止之工資乙節，被告拒絕之，並否認原告罹患傷病與其工
    作間有相當因果關係及原告須長期不能工作。經查：
  （一）首須審究者，為原告所罹患之椎間盤突出症是否因其在被告處從事工作所導
        致，亦即原告所受之傷病與其工作間是否有因果關係？茲分述如下：
        (1)原告在被告工廠工作之主要內容為將各種不同粗細、長度之直鐵管以彎管
          器自鐵管中間旋轉一百八十度，將鐵管彎成Ｕ字型，工作時其身體須彎腰
          傾向工作檯，與工作檯約成三十度之角度，另原告亦需從事搬運貨品之工
          作，工廠內所放置需搬運之貨品每包至少在二十公斤以上，此業經本院前
          往被告工廠勘驗，由被告表演彎管過程（因原告稱其腰傷無法表演），製
          有勘驗筆錄附卷可稽，證人蔡文堯原為原告之同事，其亦證稱：我們是做
          桌上車床操作，站著把電熱管車成客戶所要之長度，工作只須稍微彎腰，
          另外原告還有幫老闆將電熱管折彎，大概身體要彎成四十五度至六十度，
          工作時間要看電熱管之數量，公司原則上三個月發貨一次，有空閒的人會
          一起搬，一次大概搬二十公斤左右，看搬運的人數及貨量，決定搬的次數
          等語，雖兩造對於原告每日彎管之數量、時間、彎腰之角度，及搬運貨品
          之數量、是否時常搬運等事實均有爭執，惟原告於彎管時必需彎腰，平時
          有貨品須運送出去或外面有貨品運送前來時，均需幫忙搬運抬舉貨品，而
          每包貨品之重量高達數十公斤，堪認係屬重物等情，則是不爭之事實。
        (2)又依原告所提出之成大醫院八十八年十月二十七日出具之診斷證明書影本
          記載其罹患椎間盤突出症與工作中反覆彎腰及抬舉重物有關，經本院向成
          大醫院函詢其認定之依據，該院於八十九年五月五日以（八九）成附醫內
          字第三三八五號函覆結果，其中第二點謂：「患者述其工作內容每日彎腰
          出力將彎管弄直，每日約一百根四至五公尺管子，加上抬舉搬運重物，每
          日搬管子約三十包及五十公斤之粉每日三十至四十包，其工作量與對於腰
          椎之壓力，已符合勞委會中華民國八十年國內四種罕見職業病認定基準研
          訂計劃之認定標準」等語，此認定固然係依據原告於看診時之敘述，被告
          難免會質疑其公允性，惟該函第三點又謂：「患者疾病在工作開始後才發
          生，並且無其他脊椎疾病之危險因子。」等語，且被告聲請本院向高雄長
          庚醫院函詢原告罹患椎間盤脫出症之形成原因及是否與抬舉重物有必然之
          關係，該院亦函覆稱：「病患丙○○之椎間盤第四、五節突出之原因大致
          有退化及（急、慢性）外傷，其可能與患者年輕時長期彎腰抬舉重物有關
          ‧‧‧。」等語，有該院八十九年六月二十三日（八九）長庚院高字第一
          九六七號函一件在卷可憑。
        (3)再原告前雖曾於台中精機廠股份有限公司工作，惟其否認該工作須時常彎
          腰及抬舉重物，經本院向該公司函查之結果，因原告係於七十二年間任職
          於該公司，事隔將近十七年左右，已無法查得關於原告之任何資料，有該
          公司八十九年八月二十九日中精勞字八九０八二二號函一件附卷可稽，則
          自難認原告之傷病係因其在台中精機廠股份有限公司工作所導致，且縱使
          原告於台中精機廠股份有限公司之工作亦屬粗重，惟原告係於七十二年間
          任職於該公司，實難認該工作會導致其於十七年後始發病，故被告辯稱原
          告曾任職於台中精機股份有限公司多年，有可能導致原告所指之症狀云云
          ，並非可採。又原告固坦言其於年輕時有練啞鈴，然啞鈴並非極重之物品
          ，練啞鈴亦無須常時間使用腰力，自難認原告練啞鈴係導致其罹患椎間盤
          突出症之因素；原告雖另稱其曾騎機車摔過，惟亦無證據證明其摔傷係致
          使其罹患本件傷病之原因；又被告指稱原告練舉重乙節，為原告所否認，
          且無法舉證證明之，自亦難認原告之傷病係因練舉重所致；再各人體質狀
          況不同，雖從事相同之工作，所導致身體之反應未必相同，是被告雖亦有
          從事與原告相同之工作，然究難以被告未引發椎間盤突出症即推論原告亦
          不可能罹患該病。
        (4)綜上，參酌原告於被告工廠工作之內容、性質、方式，及前開函詢醫院之
          結果，且原告又無其他會導致其脊椎病變之因素存在，堪認原告所罹患之
          椎間盤突出症確係因其在被告處從事工作所導致，亦即原告所受之傷病與
          其工作間有相當因果關係。
  （二）次須審究者，為原告自八十八年八月間起至八十九年十一月間止是否在醫療
        中不能工作？
        查本院依職權向高雄長庚醫院函詢原告傷後是否得從事原工作及無法從事原
        工作之期間為多久，經該院函覆稱：「依病患丙○○之預後狀況，因其經脊
        髓手術，故術後終身不宜再從事此類粗重工作。」等語，有該院八十九年十
        一月四日（八九）長庚院高字第四三三九號函一件為證，又據原告提出之各
        醫院之診斷證明書觀之，原告自手術後一直有在各醫院門診治療，且診斷證
        明書上之醫囑欄又多有記載要原告定期門診復健追蹤治療，而勞動基準法第
        五十九條所稱醫療期間係兼指「醫治」與「療養」（行政院勞工委員會 (七
        八) 台勞動三字第一二四二四號函釋參照），原告之脊椎既仍須復健治療及
        療養，自仍屬在醫療期間，未達治療終止之程度，是自堪認原告因工作致傷
        病，自八十八年八月間起至八十九年十一月間止確處於在醫療中不能工作之
        狀態。
  （三）按勞工因遭遇職業災害而致死亡、殘廢、傷害或疾病，在醫療中不能工作時
        ，雇主應按其原領工資數額予以補償，但醫療期間屆滿二年仍未能痊癒，經
        指定之醫院診斷，審定為喪失原有工作能力，且不合第三款之殘廢給付標準
        者，雇主得一次給付四十個月之平均工資後，免除此項工資補償責任；又按
        受領補償之權利，不因勞工之離職而受影響，且不得讓與、抵銷、扣押或擔
        保，勞動基準法第五十九條第二款、第六十一條第二項分別定有明文。查原
        告因工作遭遇職業災害而致罹患椎間盤突出症，於八十八年六月一日經手術
        後，迄今已一年六個月仍在醫療中不能工作，雖原告業已自八十八年八月起
        離職，揆諸前開規定，被告仍應按原告原領之工資數額予以補償。又原告每
        月薪資為三萬九千五百元，被告於八十八年六月及七月仍有發放工資予原告
        ，之後即拒絕給付等情，業據原告提出薪資袋影本一件為證，且為被告所不
        爭執，堪以認定。是原告請求被告給付自八十八年八月起至八十九年十一月
        止之補償費共計六十三萬二千元（39500×16(個月)=632000），於法自無不
        合。
六、從而，原告依基動基準法第五十九條第二款之規定，請求被告給付六十三萬二千
    元，為有理由，應予准許，逾此部分之請求，為無理由，應予駁回。
丙、結論：
    本件原告之訴為一部有理由，一部無理由，應依民事訴訟法第七十九條但書，判
    決如主文。
中    華    民    國      八十九      年      十二    月      十一      日
                                  臺灣臺南地方法院民事第三庭
~B法      官  葉惠玲
右為正本係照原本作成。
如對本判決上訴須於判決送達後廿日內向本院提出上訴狀
中    華    民    國      八十九      年      十二    月      十一      日
~B法院書記官  李珍瑩


司法院資訊處製作；財團法人民間司法改革基金會備份。
